【裁判字號】    99,訴,838
【裁判日期】    991222
【裁判案由】    違反森林法
【裁判全文】
臺灣苗栗地方法院刑事判決               99年度訴字第838號
公  訴  人  臺灣苗栗地方法院檢察署檢察官
被      告  高文恒
            高文章
            徐禮發
上列被告等因森林法案件，經檢察官提起公訴（99年度偵字第61
33號），被告3 人於本院準備程序進行中就被訴事實均為有罪之
陳述，經本院合議庭裁定改行簡式審判程序，判決如下：
    主  文
高文恒、高文章結夥二人以上竊取森林副產物，為搬運贓物使用
車輛，各處有期徒刑陸月，如易科罰金，均以新臺幣壹仟元折算
壹日，各併科罰金新臺幣參萬伍仟參佰玖拾陸元，罰金如易服勞
役，均以新臺幣壹仟元折算壹日。均緩刑參年，緩刑期內付保護
管束，並均應於判決確定後向指定之政府機關、政府機構、行政
法人、社區或其他符合公益目的之機構或團體提供各肆拾小時之
義務勞務。扣案之柴刀參把均沒收。
徐禮發結夥二人以上竊取森林副產物，為搬運贓物使用車輛，處
有期徒刑柒月，併科罰金新臺幣參萬伍仟參佰玖拾陸元，罰金如
易服勞役，以新臺幣壹仟元折算壹日。扣案之柴刀參把均沒收。
   犯罪事實及理由
一、犯罪事實：
    高文恒、高文章、徐禮發共同基於意圖為自己不法所有之犯
    意聯絡，於民國99年11月8 日上午7 時許，由徐禮發駕駛車
    號NP -5889號自用小客貨車，搭載高文恒、高文章，抵達苗
    栗縣泰安鄉○○○道登山口，由高文章攜帶其所有客觀上足
    以對人之生命、身體、安全構成威脅，足供兇器使用之柴刀
    3 把，步行約6 小時進入由行政院農業委員會林務局新竹林
    區管理處大湖工作站（下稱大湖工作站）負責管理之國有林
    班地大湖事業區第18林班（位於苗栗縣大湖鄉，查獲位置97
    座標X ：246731、Y ：0000000 ），竊得森林副產物桑黃（
    靈芝）約81公斤。嗣於同日18時30分許，渠等駕駛上開車輛
    搬運上開竊得之桑黃，行經苗栗縣泰安鄉錦水村10鄰龍山1
    號前產業道路，為警接獲線報查獲，並扣得柴刀3 把。
二、證據名稱：
（一）被告高文恒、高文章、徐禮發分別於警詢、偵查中及本院
      審理時之自白（見偵查卷第22-23 、28-29 、34-36 、81
      頁，本院卷第45頁背面、52頁背面）。
（二）證人吳聲煜於警詢中之證述（見偵查卷第37、38頁）。
（三）會勘紀錄、贓物認領保管單、位置圖、土地建物查詢資料
      各1 份及現場照片共10張（見偵查卷第39、53、65-69 、
      97 、98頁）。
（四）扣案之柴刀3 把。
三、論罪科刑：
（一）按所謂森林副產物，係指樹皮、樹脂、種實、落枝、樹葉
      、灌籐、竹筍、草類、菌類及其他主產物以外之林產物，
      國有林林產物處分規則第3 條第2 款定有明文；桑黃（靈
      芝），屬於菌類，自為森林副產物。核被告高文恒、高文
      章、徐禮發所為，均係犯森林法第52條第1 項第4 款、第
      6 款之結夥二人以上，竊取森林副產物，為搬運贓物使用
      車輛罪。
（二）又森林法第52條第1 項所列各款為加重條件，並非獨立之
      罪名，竊取森林副產物，如兼具數款加重條件時，因竊取
      行為祇有一個，仍僅成立一罪。
（三）另按森林法竊盜罪為刑法竊盜罪之特別法，依特別法優於
      普通法原則，自應優先適用森林法第52條之加重竊取森林
      主產物罪處斷，不另論以刑法之竊盜罪。
（四）被告3 人彼此間，有犯意聯絡及行為分擔，均為共同正犯
      。
（五）爰審酌被告3 人正值壯年，理應從事正當工作賺取財物，
      竟因一時失慮，竊取森林副產物，造成自然資源及生態之
      破壞，且被告徐禮發於99年5 月間，因違反森林法案件，
      甫經臺灣高等法院台中分院判處有期徒刑6 月，有該案裁
      判書查詢1 份在卷可憑，竟仍不知警惕，再犯本件森林法
      案件，顯見其法紀觀念薄弱，惡性較重，惟兼衡被告3 人
      犯後均能坦承犯行，態度尚佳，節省有限之司法資源及其
      等3 人之生活狀況、智識程度、犯罪動機、目的、手段、
      本件受損害之情形、竊取桑黃之價值尚屬不高等一切情狀
      ，各量處如主文所示之刑，並就被告高文恒、高文章部分
      諭知易科罰金之折算標準。
（六）又森林法第52條贓額之計算，以原木山價為準，並不以交
      易價格之市價為準（最高法院81年台上字第1758號判決意
      旨參照）；本件被查獲桑黃之山價為新臺幣17698 元，有
      行政院農業委員會林務局新竹林區管理處99年11月18日竹
      授湖政字第0992697111號函在卷可稽（見本院卷第35-43
      頁），爰依森林法第52條規定，對被告3 人均併科贓額即
      查獲桑黃山價2 倍，亦即新臺幣35396 元之罰金，並諭知
      罰金如易服勞役之折算標準。
（七）此外，被告高文恒未曾受有期徒刑以上刑之宣告，被告高
      文章前雖曾於81年，因竊盜案件，經臺灣台中地方法院判
      處有期徒刑10月、緩刑4 年，惟該案件於緩刑期滿，緩刑
      之宣告未經撤銷，是其上開刑之宣告，依刑法第76條前段
      之規定已失其效力，而與未曾受有期徒刑以上刑之宣告者
      同，有卷附臺灣高等法院被告前案紀錄表各1 份在卷可憑
      ，本院審酌被告高文恒、高文章犯罪後，自警詢始即坦承
      犯行，且經此偵、審程序及科刑之教訓，亦當知所警惕，
      信無再犯之虞，認對被告高文恒、高文章所宣告之刑，均
      以暫不執行為適當，各併予宣告緩刑3 年，另為使其2 人
      深切反省，爰依刑法第74條第2 項第5 款之規定，諭知被
      告2 人應於判決確定後向指定之政府機關、政府機構、行
      政法人、社區或符合公益目的之機構或團體各提供40小時
      之義務勞務，並依刑法第93條第1 項第2 款諭知緩刑期內
      付保護管束，以啟自新，兼觀後效。至於被告高文恒、高
      文章究應向何政府機關、政府機構、行政法人、社區或符
      合公益目的之機構或團體提供義務勞務，屬執行之問題，
      應由執行檢察官斟酌全案情節及各政府機關、政府機構、
      行政法人、社區或符合公益目的之機構或團體之需求，妥
      為指定。再者，倘被告高文恒、高文章於本案期間，違反
      上開所定負擔情節重大，足認原宣告之緩刑難收其預期效
      果，而有執行刑罰之必要，依刑法第75條之1 第1 項第4
      款規定，得撤銷其緩刑之宣告，併此敘明。
（八）扣案柴刀3 把，係被告高文章所有，且供3 人共同犯罪所
      用之物，爰依刑法第38條第1 項第2 款，併予宣告沒收。
      至被告徐禮所駕駛之上開車輛並非被告3 人所有，業據被
      告徐禮發供明在卷，爰不另為沒收之諭知。
四、應適用之法條：
（一）刑事訴訟法第273 條之1 第1 項、第299 條第1 項前段、
      第310 條之2 、第454 條第1 項。
（二）森林法第52條第1 項第4 款、第6款。
（三）刑法第11條前段、第28條、第41條第1 項、第42條第3 項
      、第74條第1 項第1 款、第2 項第5 款、第93條第1 項第
      2 款、第38條第1 項第2 款。
五、本判決係依刑事訴訟法第310 條之2 、第454 條第1 項製作
    ，依法僅記載當事人欄、主文、犯罪事實、證據名稱以及應
    適用之法條。如不服本判決，應於判決送達之日起10日內，
    向本院提起上訴。
本案經檢察官黃明正到庭執行職務。
中    華    民    國    99    年    12    月    22    日
                  刑事第一庭  法  官  林 卉 聆
以上正本證明與原本無異。
如不服本判決應於收受判決後10日內向本院提出上訴書狀，並應
應敘述具體理由。其未敘述上訴理由者，應於上訴期間屆滿後20
日內向本院補提理由書(均須按他造當事人之人數附繕本)「切勿
逕送上級法院」。
                              書記官  楊 慧 萍
中    華    民    國    99    年    12    月    22    日
附記論罪法條全文
森林法第52條
（加重竊取森林主、副產物罪）
竊取森林主、副產物而有左列情形之一者，處 6 月以上 5 年以
下有期徒刑，併科贓額 2 倍以上 5 倍以下罰金：
一、於保安林犯之者。
二、依機關之委託或其他契約，有保護森林義務之人犯之者。
三、於行使林產採取權時犯之者。
四、結夥二人以上或僱使他人犯之者。
五、以贓物為原料，製造木炭、松節油、其他物品或培植菇類者
    。
六、為搬運贓物，使用牲口、船舶、車輛，或有搬運造材之設備
    者。
七、掘採、毀壞、燒燬或隱蔽根株，以圖罪跡之湮滅者。
八、以贓物燃料，使用於礦物之採取，精製石灰、磚瓦或其他物
    品之製造者。
前項未遂犯罰之。
第 1 項第 5 款所製物品，以贓物論，沒收之。

司法院資訊處製作；財團法人民間司法改革基金會備份。
